【裁判字號】    90,上訴,600
【裁判日期】    900726
【裁判案由】    殺人
【裁判全文】
臺灣高等法院高雄分院刑事判決                      九十年度上訴字第六號
    上  訴  人  台灣高雄地方法院檢察署檢察官
    上  訴  人
    即  被  告  乙○○
    選任辯護人  江雍正  律師
                吳賢明
                吳世敏
右上訴人等因被告殺人案件，不服臺灣高雄地方法院八十九年度重訴字第六號中華
民國九十年三月二十日第一審判決（起訴案號：臺灣高雄地方法院檢察署八十九年度
偵字第一七六七Ｏ號），提起上訴，本院判決如左：
      主  文
上訴駁回。
    事  實
一、乙○○與洪清敏原係男女朋友，二人平日時有爭執，乙○○並曾多次打傷洪清敏
    （傷害部分未據告訴）；民國八十九年八月六日下午三時許，二人先在高雄市小
    港區「尤西谷卡拉ＯＫ店」發生爭執，乙○○並出手毆傷洪清敏（傷害部分未據
    告訴），嗣於同日下午五時四十分許，乙○○酒後至高雄市○○區○○路三十九
    號洪清敏服務之「紅孩兒卡拉ＯＫ店」，因見洪清敏欲去醫院驗傷，加以攔阻，
    二人因此又發生爭執，洪清敏遂進入該店廚房拿出菜刀乙把，在店內砍傷乙○○
    左手大拇指虎口，乙○○轉身跑出店外，洪清敏緊追在後，乙○○見狀奪過菜刀
    後，即跑至其停車處欲離開現場，惟洪清敏又追至店外乙○○腳踏車停放處，拉
    扯乙○○衣襟，乙○○竟起殺人之犯意，轉身以右手持刀朝洪清敏頭、胸、頸、
    左右上肢及下肢等部位連續揮砍四十六刀（計頭部刀砍傷九處、頸部刀砍傷一處
    、背部刀砍傷五處、左上肢有刀砍傷二十二處、右上肢有刀砍傷五處、左下肢有
    刀砍傷三處、右下肢有刀砍傷一處），「紅孩兒卡拉ＯＫ店」負責人楊光榮見狀
    上前勸阻，右手亦遭砍傷（傷害部分未據告訴），洪清敏經送醫急救，於翌日（
    八月七日）上午六時，因頭部刀砍傷併顱骨開放性骨折不治死亡。
二、案經高雄市政府警察局小港分局移送臺灣高雄地方法院檢察署檢察官偵查起訴。
    理  由
一、訊據上訴人即被告乙○○固不諱言於右揭時、地持刀砍殺洪清敏之事實，惟辯稱
    ：案發前我並未在尤西谷卡拉ＯＫ店前毆打洪清敏，而在紅孩兒卡拉ＯＫ店係因
    中午吃飯一事，雙方發生爭執後，洪清敏先從廚房拿菜刀砍傷我，我奪下菜刀後
    ，一時失手，才砍了洪清敏一刀，之後的事情就不記得云云。經查：
（一）被告如何於右揭時、地持刀砍殺洪清敏之事實，業據當天在場目擊之證人蔡阿
      泗、楊光榮證述明確，並有犯案所用之菜刀一把扣案足資佐證，而被害人因遭
      被告持菜刀砍傷致受有如事實欄所載之刀傷，更因頭部刀砍傷併顱骨開放性骨
      折致死亡等情，業經檢察官督同法醫師相驗屬實，製有勘驗筆錄、相驗屍體證
      明書、驗斷書、法醫解剖紀錄報告各一份在卷可憑。而菜刀對人體具有殺傷力
      ，此為一般人所明知之事實，被告持該把菜刀，砍殺被害人頭部、頸部之要害
      達四十六刀，顯見其殺意甚堅，欲置被害人於死地，是被告確有故意殺人之犯
      意已臻明確，此外復有兇案發生現場照片十一幀附卷可稽。
（二）據證人邱桂妹於原審到庭證稱：「案發當天我還沒去紅孩兒卡拉ＯＫ店上班，
      但是在案發前一個星期乙○○跑到洪清敏家中打她，洪清敏跟我哭訴說乙○○
      要殺她，要我替她注意... 」，「之前我親眼見過乙○○在紅孩兒卡拉ＯＫ店
      打過洪清敏三次，在洪清敏家打過二次，又在其他地方打過好幾次」（見原審
      卷第三十一頁）；另證人連秀玉亦到庭證稱：「八十九年八月六日當天洪清敏
      和乙○○在我工作的尤西谷卡拉ＯＫ店門口吵架，乙○○先出手毆打洪清敏，
      之後二人互相打來打去，打完後我看洪清敏臉部紅紅的，他就先回去了」（見
      原審卷第五十一頁）；證人蔡阿泗亦證稱：「案發當天在紅孩兒卡拉ＯＫ店裡
      時，洪清敏告訴我說乙○○打傷她，要請假去驗傷，我勸她不要去，不到五分
      鐘後乙○○來店裡，攔阻洪清敏，二人就在店門口吵起來」（見原審卷第五十
      三頁、警卷第五頁）等語，足認案發當天被告係為阻止被害人去驗傷，而發生
      爭執，進而引發殺機，被告所辯單純係為當天中午用餐一事爭執後，才一時衝
      動、失去理智而為之云云，顯無可採。
（三）被告左手大拇指虎口處傷口，確有長約五甲分之傷痕，此經原審勘驗屬實，製
      有勘驗筆錄及照片二張附卷可稽，且案發當天在場之目擊證人蔡阿泗及楊光榮
      均無法證明係被告先進入廚房拿菜刀，參以被告所供於店內遭洪清敏砍傷左手
      虎口處傷之情形與案發當天現場照片中店內血跡分佈情形相符，是被告所稱係
      被害人先進廚房拿出菜刀，在店內砍傷其左手大拇指虎口一節，堪以採信。
（四）被告雖辯稱係因先遭被害人持菜刀砍傷，在情急之下才奪下菜刀，砍傷被害人
      係正當防衛行為云云；惟按正當防衛必須對於現在不法之侵害始得為之，侵害
      業已過去，即無正當防衛可言，最高法院三十年上字第一Ｏ四Ｏ號著有判例；
      本件被告在奪下被害人手中菜刀後，其生命已無受侵害之虞，現在不法侵害業
      已過去，詎被告於奪下菜刀跑出店外後，僅因被害人追出並拉扯其衣襟，竟又
      連續砍被害人達四十六刀，揆諸前揭判例說明，自不得主張正當防衛，是以被
      告上開辯解，尚非可採。
（五）被告經送鑑定其行為時之精神狀態，認「被告心理衡鑑報告顯示其精神狀態不
      論平時或在案發時均無明顯異常」「可能因缺乏良好之兩性關係，加以近半年
      來社會壓力較高，情緒較不穩定，故而一時失控而鑄下大錯，然其案發之精神
      狀態應無心神喪失，亦未達精神耗弱」，此有財團法人臺灣省私立高雄仁愛之
      家附設慈惠醫院九十年一月四日（九十）附慈精字第ＯＯ二四號函附精神鑑定
      報告書乙份在卷可資佐證，可見被告行為時，確無心神喪失或精神耗弱之情形
      ，自不得執此為邀減刑之寬典。
（六）綜上所述，本件事證明確，被告之犯行堪以認定。
二、核被告所為，係犯刑法第二百七十一條第一項之殺人罪。
三、原審因而適用刑法第二百七十條第一項、第三十七條第二項之規定，並審酌被告
    與被害人洪清敏僅因細故即忿而持刀將之殺害，又連砍四十六刀，多集中在被害
    人頭部及頸部要害，手段凶殘，罔顧人命，造成死者家庭破碎，子女失怙身心均
    遭重創（被害人遺有三名子女，有戶籍謄本在卷可參），並嚴重危害社會之安全
    ，犯後迄未與死者家屬達成和解，或賠償分文之損害，惡性重大，惟念本件係因
    被害人先持刀砍傷被告而起，且被告犯後坦承犯行，尚有一絲良知未泯等一切情
    狀，量處有期徒刑十五年，並依其犯罪性質認有褫奪甲權必要，爰依刑法第三十
    七條第二項規定，宣告褫奪甲權十年。至犯罪所用之兇器菜刀一把，為紅孩兒卡
    拉ＯＫ店負責人楊光榮所有，此已據被告供明在卷，亦非違禁物，不另宣告沒收
    。其認事用法，均無不合，量刑亦屬適當，甲訴人循被害人家屬之請求，以原審
    量刑過輕，被告上訴意旨，以原審量刑過重，一致指摘原判決不當，均無理由，
    應予駁回。
據上論結，應依刑事訴訟法第三百六十八條，判決如主文。
本案經檢察官沈紹嘉到庭執行職務。
中    華    民    國      九十      年       七       月     二十六     日
                              臺灣高等法院高雄分院刑事第七庭
                                  審判長法官  黃憲文
                                        法官  張盛喜
                                        法官  黃仁松
右正本證明與原本無異。
如不服本判決，應於判決送達後十日內向本院提出上訴狀，其未述理由者並應於提
出上訴狀後十日內向本院補提理由書（應附繕本)。
                                      書記官  黃玉珠
中    華    民    國      九十      年       七       月     二十七     日
附錄本判決論罪科刑之法條
中華民國刑法第二百七十一條第一項
殺人者，處死刑、無期徒刑或十年以上有期徒刑。
                                                                        Ｋ


司法院資訊處製作；財團法人民間司法改革基金會備份。
